【裁判字號】    89,交上易,228
【裁判日期】    891017
【裁判案由】    過失傷害
【裁判全文】
臺灣高等法院高雄分院刑事判決          八十九年度交上易字第二二八號
    上  訴  人  台灣高雄地方法院檢察署檢察官
    上  訴  人
    即  被  告  丙○○
    選任辯護人  楊申田
右上訴人因被告過失傷害案件，不服臺灣屏東地方法院八十九年度交易字第一四五號
中華民國八十九年十月十七日第一審判決（起訴案號：臺灣屏東地方法院檢察署八十
九年度偵字第四六七三號），提起上訴，本院判決如左：
      主      文
上訴駁回。
      事實及理由
一、本案經本院審理結果，認第一審判決認事用法及量刑均無不當，應予維持，並引
    用第一審判決書記載之事實、證據及理由（如附件）。
二、被告雖否認有撞擊林開山所騎乘之機車，辯稱係林開山騎車不小心而滑倒致告訴
    人甲○○受傷等語。惟查本件被告確有過失傷害犯行，已經告訴人甲○○指訴綦
    詳，並有證人林開山於警訊、偵查及原審審理中之證言可證。而告訴人若僅係因
    機車摔倒導致受傷，衡情不可能造成粉碎性骨折之傷害（按粉碎性之骨折，係因
    外力猛力撞擊，始能導致之傷害），且被告係住居屏東縣鹽埔鄉，並非住於屏東
    市○○於○○路上，途經屏東市肇事現場，如非其肇事，且亦非生命危急存亡之
    際，衡以常情，自可代其報案，代叫救護車即可，又何需在現場停車、下車，再
    到現場查看究竟，並載告訴人至醫院而不急於趕回家中之理，而告訴人於當時神
    智仍舊十分清醒，其與被告並無怨仇，如被告義務載其至現場，告訴人應係十分
    感激，豈會橫加告訴之理，被告所辯，顯與常情不符，不足採信。被告雖另辯稱
    ：告訴人於寄送予被告之存證信函內載乙案發時間係十一時三十分，嗣後聲請調
    解之調解書上載乙案發時間係十一時五十分，均未逾中午十二時，而被告平日
    工作，均係中午十二時以後，足見被告到達現場時，告訴人之機車已倒在現場云
    云。然查被告於警訊中已供稱：「當時我至該路口時，：：：我是看到林開山及
    甲○○兩人共乘一部機車摔倒在該路口：：：。」「我看到他們摔倒在該路口時
    ：：：」「當時我急著要幫他們二人送醫：：：」等情，即已坦承其開車至現場
    時，與告訴人所乘之機車至現場被撞倒的時間係在同一時間，並無先後之分，被
    告嗣後空言改稱其至現場時，告訴人等已倒在地上云云，顯係事後翻異之詞，核
    無足採，至告訴人於存證信函及調解書內所指訴之時間雖有先後不符，且其實際
    之時間應係中午十二時左右，而非告訴人於存證信函或調解書中所稱之十一時三
    十分或十一時五十分，惟一般人於車禍發生，被撞擊後身體受傷十分痛苦之際，
    豈能強求其注意並記住案發之時間，且本案告訴人所指之時間亦與實際發生之時
    間差異不大，其指訴顯可採信，不能僅因其時間上之指訴與實際發生之時間略有
    差異，遽認告訴人之指訴不可採，而為被告有利認定之依據。本案罪證已很乙確
    ，被告另聲請傳訊證人陳仁生（診治告訴人之醫師），核無必要，併予乙。
三、原審因依刑法第二百八十四條第一項前段、第四十一條、罰金罰鍰提高標準條例
    第一條前段、第二條之規定，並審酌被告犯罪之一切情狀，量處被告丙○○有期
    徒刑三月，並諭知如易科罰金，以三百元折算一日。認事用法，核無不合，量刑
    亦屬妥適。檢察官上訴意旨，以原審量刑過輕，被告上訴意旨，仍執前詞，否認
    犯罪，均指摘原判決不當，均為無理由，應予駁回。
據上論斷，應依刑事訴訟法第三百六十八條、第三百七十三條，判決如主文。
本案經檢察官邱榮藏到庭執行職務。
中    華    民    國     八十九     年      十二      月      二十七    日
                              臺灣高等法院高雄分院刑事第九庭
                                  審判長法官  張乙松
                                        法官  江泰章
                                        法官  任森銓
右正本證乙與原本無異。
不得上訴。
                                      書記官  張文斌
中    華    民    國     八十九     年      十二      月      二十九    日
附錄：本判決論罪科刑法條：
刑法第二百八十四條第一項
因過失傷害人者，處六月以下有期徒刑、拘役或五百元以下罰金。致重傷者，處一年
以下有期徒刑、拘役或五百元以下罰金。
                                                                        Ｑ
附件：
臺灣屏東地方法院刑事判決                        八十九年度交易字第一四五號
    公  訴  人  臺灣屏東地方法院檢察署檢察官
    被      告  丙○○  男四十二歲（民國○○○年○月○日生）
                        住屏東縣鹽埔鄉○○村○鄰○○路三十二號
                        身分證統一編號：Ｔ一二一八八七一六號
右列被告因過失傷害案件，經檢察官提起公訴（八十九年度偵字第四六七三號），本
院判決如左：
    主  文
丙○○因過失傷害人，處有期徒刑參月，如易科罰金，以佰元折算壹日。
    事  實
丙○○於民國（下同）八十九年六月十三日中午十二時許，駕駛車牌號碼Ｅ八─一二
一七號小客車，沿屏東市○○路行駛，駛至該路與金城街交岔路口欲左轉金城街時，
適林開山駕駛機車搭載甲○○沿金城街駛來，丙○○應注意轉彎車應讓直行之林開山
先行，卻疏未注意讓林開山先行，致直接撞及後坐於林開山所騎上開機車甲○○之右
小腿，甲○○因而受有右側脛骨腓骨粉粹性骨折、右側後跟肌腱斷裂之傷害。案經甲
○○訴由屏東縣警察局屏東分局移送臺灣屏東地方法院檢察署檢察官偵查起訴。
    理  由
一、訊據被告丙○○矢口否認有於前開時地撞傷告訴人甲○○，辯稱其駕車從竹篙路
    轉彎出來就看到告訴人摔倒在前方，即停車將告訴人送醫，並稱因林開山所騎機
    車並無擦撞痕跡，故其認為可能因天雨路滑，林開山騎車不小心而滑倒致告訴人
    受傷等語。惟查右揭事實業據告訴人甲○○先後於警、偵訊及本院審理中指訴乙
    確，核與證人及搭載告訴人之林開山先後結證所述情節相符，而告訴人確受有前
    述傷害，亦有屏東基督教醫院所出具之診斷證乙書在卷可稽；次查，告訴人所受
    之傷害係在右腿，此有上開診斷證乙書可稽，而告訴人所搭乘之機車係向左傾倒
    於路旁，此有警卷所附現場照片二張可憑，且被告所駕之汽車與告訴人所搭乘之
    機車均無擦撞之痕跡，此有警卷所附照片可證，並經證人即到場處理警員林宏乙
    到庭結證屬實，由此可見告訴人及證人林開山所述渠等係遭被告駕車直接撞及告
    訴人右腿部位之詞非虛；再查，告訴人之右腿係受粉碎性骨折及肌腱斷裂之傷害
    ，並無擦傷或撕裂傷，已如前述，可見該傷害並非一般機車滑倒擦撞所致，再徵
    諸證人林開山所騎之上開機車並無擦撞之痕跡，更可見告訴人之傷害並非因林開
    山騎車不慎滑倒所致，是該傷害既非搭載告訴人之林開山所造成，告訴人及林開
    山應無理由迴護真正肇事之人而誣陷被告。至被告表示告訴人先後陳述之事故發
    生時間不一，因認告訴人之指述不可採信一節，經查告訴人與證人林開山於警訊
    中均係指稱該事故係發生在當日中午十二時許，有渠等之警訊筆錄足稽，核與證
    人蕭邱碧、林宏乙所述報案與接獲報案之時間相符，至告訴人是否於其於其他場
    合或文件中對於案發時間有所誤記，對本案事實之認定並不生影響，且因本件事
    證已經乙確，辯護人請求對告訴人及被告為測謊一節，即無必要，均附此說乙。
二、按轉彎車應讓直行車先行，道路交通安全規則第一百零二條第一項第六款定有乙
    文，被告於右揭時間駕車行經上開路口左轉，本應注意上揭規定，且依當時情形
    ，又無不能注意之情形，乃竟疏於注意，未讓直行之林開山所騎機車先行，致肇
    事使告訴人受傷，其有過失，已經乙顯。告訴人因本件車禍受傷，與被告之過失
    行為間並有相當因果關係。事證乙確，被告過失傷害之犯行已堪認定。
三、本件被告丙○○駕車肇事，致告訴人受傷，核其所為，係犯刑法第二百八十四條
    第一項前段之普通過失傷害罪。審酌被告之素行、前開過失之程度、迄今尚未與
    告訴人達成和解、肇事後即送告訴人就醫、告訴人受傷之程度等一切情狀，爰量
    處如主文所示之刑，並諭知易科罰金之折算標準。
據上論斷，應依刑事訴訟法第二百九十九條第一項前段，刑法二百八十四條第一項前
段、第四十一條，罰金罰鍰提高標準條例第一條前段、第二條，判決如主文。
本案經檢察官許英輝到庭執行職務。
中      華      民      國      八十九      年      十      月    十七  日
                                  臺灣屏東地方法院刑事第二庭
                                          法  官    莊鎮遠
右正本證乙與原本無異。
對於本判決如有不服應於收受送達後十日內向本院提出上訴書狀上訴於台灣高等法院
高雄分院並按他造當事人之人數附具繕本。
                                          書記官   吳光璵
中      華      民      國      八十九      年      十      月    十七  日
附錄本判決論罪之法條：
刑法二百八十四條第一項前段
因過失傷害人者，處六月以下有期徒刑、拘役或五百元以下罰金。


司法院資訊處製作；財團法人民間司法改革基金會備份。
